【裁判字號】    98,上易,761
【裁判日期】    980402
【裁判案由】    贓物
【裁判全文】
臺灣高等法院刑事判決                 98年度上易字第761號
上  訴  人
即  被  告  甲○○
                    （另案在台灣台北監獄台北分監執行中）
上列上訴人即被告因贓物案件，不服臺灣板橋地方法院97年度易
字第3415號，中華民國98年1 月19日第一審判決（聲請簡易處刑
案號：臺灣板橋地方法院檢察署97年度偵字第5112號），提起上
訴，本院判決如下：
    主  文
上訴駁回。
    理  由
一、依刑事訴訟法第三百五十條、第三百六十一條、第三百六十
    二條、第三百六十七條規定，不服地方法院之第一審判決而
    上訴者，須提出上訴書狀，並應敘述具體理由，為上訴必備
    之程式；其所提出之書狀未敘述上訴理由，或僅曾以言詞陳
    述上訴理由者，均應於上訴期間屆滿後二十日內補提理由書
    於第一審法院。第一審法院經形式審查，認逾期未補提上訴
    理由者，應定期間先命補正；逾期未補正者，為上訴不合法
    律上之程式，應以裁定駁回。倘已提出上訴理由，但所提非
    屬具體理由者，則由第二審法院以上訴不合法律上之程式，
    判決駁回。
二、另按刑事訴訟法第三百六十一條第二項規定：「上訴書狀應
    敘述具體理由」，雖未明定「具體理由」究何所指。惟就立
    法過程言，該條文之原草案第二項為：「依前項規定提起上
    訴者，其上訴書狀應敘述理由，並引用卷內訴訟資料，具體
    指摘原審判決不當或違法之事實。其以新事實或新證據為上
    訴理由者，應具體記載足以影響判決結果之理由」，嗣經提
    出於立法院司法委員會全體委員會議討論時，與會委員咸認
    目前第二審並非如第三審係法律審，為兼顧上訴人權益，經
    深入研商，乃由委員提修正動議，修正草案第三百六十一條
    第二項為：「上訴書狀應敘述具體理由」即現行公布之內容
    ，刪除原草案之其他文字；其立法理由(二)，亦本此趣旨，修
    正為：「提起第二審上訴之目的，在於請求第二審法院撤銷
    、變更原判決，自須提出具體理由。爰增訂第二項，明定上
    訴書狀應敘述具體理由。又因目前第二審並非如第三審係法
    律審，故上訴理由無須如第三百六十七條規定以原判決違背
    法令為限，乃屬當然」。綜上觀之，固足認所謂上訴書狀應
    敘述具體理由者，並不以其書狀應引用卷內訴訟資料，具體
    指摘原審判決不當或違法之事實，亦不以於以新事實或新證
    據為上訴理由時，應具體記載足以影響判決結果之情形為必
    要。惟提起第二審上訴之目的，既在於請求第二審法院撤銷
    、變更原判決，故所稱具體理由，係指須就不服之判決為具
    體之指摘而言，如僅泛稱原判決認事用法不當或採證違法、
    判決不公等，均非具體理由；至於上訴理由之具體與否，係
    屬第二審法院審查範圍，不在第一審法院命補正之列，是上
    訴書狀如已敘述理由，無論其具體與否，即無待其補提理由
    書或命補正。（最高法院九十七年度台上字第八九二號判決
    意旨參照）
三、其次，同法第三百六十七條於民國九十六年七月四日修正前
    之規定為：「第二審法院認為上訴有第三百六十二條前段之
    情形者，應以判決駁回之。但其情形可以補正而未經原審法
    院命其補正者，審判長應定期間先命補正」，修正後之規定
    為：「第二審法院認為上訴書狀未敘述理由或上訴有第三百
    六十二條前段之情形者，應以判決駁回之。但其情形可以補
    正而未經原審法院命其補正者，審判長應定期間先命補正」
    ，增訂「上訴書狀未敘述上訴理由」之情形，始應命補正。
    依其立法理由謂：「因第三百六十一條第三項已明定上訴書
    狀未敘述理由者，應於上訴期間屆滿後二十日內自行補提理
    由書狀於原審法院，未補提者，應由原審法院定期間先命補
    正。惟上訴人如未自行補提理由書狀，亦未經原審法院裁定
    命補正者，仍宜由第二審法院審判長定期間先命補正，必逾
    期仍不補正者，始予判決駁回，爰配合修正本條」，足認本
    規定係與第三百六十一條第三項前段規定：「上訴書狀未敘
    述理由者，應於上訴期間屆滿後二十日內補提理由書於原審
    法院」相互銜接，第一、二審法院依該兩條之規定，應命補
    正者，皆以「上訴書狀未敘述理由」之情形為限。參酌同法
    第三百六十一條之立法理由第三項：「上訴書狀必須具備理
    由，雖為上訴必備之程式，惟上訴書狀未記載理由者，亦不
    宜逕生影響上訴權益之效果，爰增訂第三項，明定得於上訴
    期間屆滿後二十日內自行補提理由書於原審法院，以保障其
    權益。又原審法院對上訴書狀有無記載理由，應為形式上之
    審查，認有欠缺，且未據上訴人自行補正者，應定期間先命
    補正，爰於第三項後段明定。至上訴理由是否具體，係屬第
    二審法院審查範圍，不在命補正之列」。揆其規定之文義及
    立法意旨，益足明瞭僅於「上訴書狀未敘述上訴理由」之情
    形，為保障上訴人之權益，始有補正之問題。至有無敘述理
    由，第一審法院僅作形式上之審查，如上訴書狀形式上已敘
    述不服原判決之意旨者，即與未敘述上訴理由之情形有別，
    無庸再命補正；至於其理由是否具體，則屬第二審法院審查
    之範圍，亦不在命補正之列。亦即上訴書狀已記載理由，並
    有具體之敘述時，其上訴既屬合法，第二審法院固應就其理
    由之是否可取，為實體之審理及判斷；如認其上訴書狀雖記
    載理由，但並未具體敘述時，則無須再命補正，可逕認其上
    訴不合法，以判決駁回之。（最高法院九十七年度台上字第
    三五九八號、第三八八九號判決意旨參照）
四、經查原判決依憑犯罪事實，業據被告甲○○於該院審理時坦
    承不諱，並經同案被告陳國慶供述明確，其等所述大致相符
    ，並據被害人乙○○於警詢時指述歷歷，復有臺北市政府警
    察局內湖分局扣押物品目錄表及贓物認領保管單各乙紙、搜
    索現場照片四幀附卷可稽，認定上訴人即被告甲○○明知贓
    物故買，應成立刑法第三百四十九條第二項故買贓物罪，並
    敘明公訴人於聲請簡易判決處刑時認被告甲○○係犯刑法第
    349條第1項之收受贓物罪嫌，惟公訴人於該院審理時，業已
    陳述本件起訴之犯罪事實該當於同條第2項之故買贓物罪，
    自行更正起訴法條，該院毋庸再變更公訴人起訴之法條。並
    審酌被告甲○○故買贓物之犯行均助長竊盜歪風，致使贓物
    追索困難，及其犯後於警詢及偵查時飾詞否認犯行，迄至該
    院審理時始坦承全部犯行之犯後態度，暨念及被害人乙○○
    業已領回其失竊之機車，損害有所減輕等一切情狀，量處有
    期徒刑四月，並諭知如易科罰金之折算標準。查原審判決已
    詳敘調查、取捨證據之結果及憑以認定犯罪事實之心證理由
    。從形式上觀察，並無認定事實錯誤、量刑瑕疵或違背法令
    之情形。
五、本件上訴人即被告甲○○因不服原審判決，固於法定期間內
    提起上訴；惟查其上訴狀僅記載「當時被告因到監理站辦理
    驗車與過戶，就麻煩陳國慶與綽號『番仔』二人暫時替我顧
    店，而回到店裡時間已經是七、八點，發現陳國慶與『番仔
    』正在我店內修機車，並無詳問機車的過程是非，時間八點
    三十分，警方進入店內搜查發現之後，被告才知道此車原來
    係贓車，並非判決書所填亦明知上開機車是來路不明之贓物
    ，當日被告若知道此車是台贓車，絕對不會讓陳國慶與『番
    仔』大搖大擺在我車店內拆解此車，懇求鈞長查證事實...
    」云云之上訴理由，此有其所提出之刑事上訴狀在卷足憑。
    然查被告於原審審理時已坦承犯行在卷，並核與同案被告甲
    ○○所述相符，並對於原審判決引用之被告以外之人於審判
    外之陳述（包含書面陳述）於該院言詞辯論終結前均未聲明
    異議，該院審酌上開證據資料製作時之情況，尚無違法不當
    及證明力明顯過低之瑕疵，亦認為以之作為證據應屬適當，
    故揆諸前開規定，爰依刑事訴訟法第159 條之5 規定，認前
    揭證據資料均有證據能力。原審依據調查證據之結果，說明
    其得心證之理由，既無違背客觀存在之經驗法則或論理法則
    ，自不容被告甲○○於事後翻異前供漫事指為違法。綜觀被
    告上訴理由內容，均未就原判決有何採證認事、用法或量刑
    等足以影響原判決本旨之不當或違法，而為具體指摘。揆諸
    首揭規定，其上訴自屬不合法律上之程式，爰不經言詞辯論
    ，逕予駁回其上訴。
六、依刑事訴訟法第三百六十七條前段、第三百七十二條，判決
    如主文。
中    華    民    國    98    年    4     月    2    日
            刑事第九庭審判長法  官  陳貽男
                            法  官  何信慶
                            法  官  周盈文
以上正本證明與原本無異。
不得上訴。
                            書記官  余姿慧
中    華    民    國    98    年    4     月    2    日


司法院資訊處製作；財團法人民間司法改革基金會備份。
